臺灣彰化地方法院刑事判決　　　　　　　95年度易字第1485號
公　訴　人　臺灣彰化地方法院檢察署檢察官
被　　　告　甲○○
上列被告因傷害案件，經檢察官提起公訴（95年度偵字第9786號
），本院判決如下：
    主  文
甲○○以非法方法，剝奪人之行動自由，處拘役伍拾日，如易科
罰金，以銀元佰元折算壹日。
    犯罪事實
一、甲○○於民國95年4 月2 日下午約5 、6 時許，因其堂兄楊
    啟正駕車偕同乙○○至甲○○位於化縣溪湖鎮○○路106 號
    （起訴書誤載為大公路五街33號）居處，欲向甲○○催討甲
    ○○之父楊永祿積欠乙○○之債務約新臺幣（下同）100 萬
    元，由楊啟正入屋向甲○○催討債務，而乙○○則在車上等
    候，甲○○因而心生不滿，竟基於以非法方法剝奪他人行動
    自由、普通傷害人身體之犯意，自屋內朝停放於屋外門口處
    之楊啟正所駕駛之車輛方向衝出，而違反乙○○之意願，將
    坐於車內之乙○○強拉下車，並以右手搥打乙○○之背部，
    使乙○○因而受有上背部挫傷之普通傷害。嗣經乙○○於95
    年9 月28日至臺灣彰化地方法院檢察署提出告訴，始悉上情
    。
二、案經乙○○訴請臺灣彰化地方法院檢察署檢察官偵查起訴。
    理  由
一、按被告以外之人於偵查中向檢察官所為陳述，除顯有不可信
    之情況者外，得為證據，刑事訴訟法第159 條之1 第2 項定
    有明文。蓋因檢察官與法官同為司法官署，且檢察官代表國
    家偵查犯罪，依法有訊問被告、證人及鑑定人之權力，且須
    對被告有利、不利之情形均應注意，況徵諸實務運作，檢察
    官實施刑事偵查程序，亦能恪遵法定程序之要求，不致有違
    法取證情事且可信度極高，是被告以外之人前於偵查中已具
    結而為證述，除反對該項供述得具有證據能力之一方，已釋
    明「顯有不可信之情況」之理由外，不宜以該證人未能於審
    判中接受他造之反對詰問為由，即遽指該證人於偵查中之陳
    述不具證據能力，方符前揭法條之立法意旨。是證人乙○○
    、楊啟正分別於檢察官偵查時具結所為陳述（參見偵查卷宗
    第16頁至第18頁、第22頁至第23頁），被告甲○○未曾提及
    檢察官在偵查時，有任何不法取供之情形，是客觀上並無顯
    不可信之情況，前揭證人於偵查中之證言，自均具有證據能
    力。
二、訊據被告甲○○固不否認其於上揭時地，因細故與告訴人乙
    ○○發生拉扯之事實，惟矢口否認有何普通傷害及妨害自由
    之犯行，辯稱：其並未將坐於車內之告訴人乙○○拉下車，
    亦未徒手毆打告訴人乙○○云云，惟查：
  (一)上揭犯罪事實，業據證人即告訴人乙○○於偵訊中具結證述
    ：其於95年4 月2 日下午約5 、6 時許，由楊啟正駕車搭載
    其共同至被告之住處，欲向被告催討債務約100 萬元，由楊
    啟正入屋向被告商談解決債務，其則在車上等候，嗣被告自
    屋內朝停放於屋外門口處之楊啟正所駕駛之車輛方向衝出，
    而違反其意願，將其自車內之拉下車，並徒手搥打其背部，
    因而致使其受有上背部挫傷之普通傷害（參見偵查卷宗第16
    頁至第17頁）等語屬實，核與證人楊啟正於偵訊中具結證述
    ：其於95年4 月2 日下午約5 、6 時許，由其駕車搭載乙○
    ○共同至被告之住處，欲向被告催討被告之父所積欠乙○○
    之債務，其先入屋表示乙○○欲與被告商談解決債務之事，
    嗣其與被告之妻於屋內寒暄之際，聽見被告與乙○○在屋外
    爭吵，其至屋外時適見被告與乙○○互相拉扯，其遂上前將
    兩人支開，並駕車載乙○○至醫院驗傷（參見偵查卷宗第22
    頁至第23頁）等語相符，並有道安醫院95年4 月2 日診斷證
    明書1 紙（參見偵查卷宗第5 頁）附卷可參，核屬相符，是
    上揭事實應可認定。被告前揭所辯，其未妨害告訴人乙○○
    行動自由而強拉告訴人乙○○下車，亦未手毆打告訴人乙○
    ○云云，核與前揭事證不符，應係卸責之詞，均不足採信。
  (二)綜上所述，被告前揭所辯，均不足採信，本案事證已臻明確
    ，被告上揭犯行，均堪認定。
三、查刑法業於94年2 月2 日修正公布，並於被告行為後，自95
    年7 月1 日起生效施行，如附表所示之條文業經修正。按行
    為後法律有變更者，適用行為時之法律，但行為後之法律有
    利於行為人者，適用最有利於行為人之法律，修正後刑法第
    2 條第1 項定有明文。此條規定係規範行為後法律變更所生
    新舊法律比較適用之準據法，本身尚無新舊法比較之問題，
    於新法施行後，應一律適用新法第2 條第1 項之規定，為「
    從舊從輕」之比較。再按本次法律變更，比較時應就罪刑有
    關之共犯、未遂犯、牽連犯、連續犯、結合犯，以及累犯加
    重、自首減輕暨其他法定加減原因（如身分加減）與加減例
    等一切情形，綜其全部罪刑之結果而為比較（最高法院95年
    5 月23日95年度第8 次刑庭會議決議參照），其比較理由及
    結果均詳如附表，先予敘明。
四、核被告所為，係犯刑法第302 條第1 項之以其他非法方法剝
    奪行動自由罪、刑法第277 條第1 項之普通傷害罪。按刑法
    第302 條之妨害自由罪，係妨害他人自由之概括的規定，故
    行為人具有一定目的，以非法方法剝奪人之行動自由者，除
    法律別有處罰較重之規定，應適用各該規定處斷外，如以使
    人行無義務之事，或妨害人行使權利為目的，而其強暴、脅
    迫復已達於剝奪人行動自由之程度，即祇成立本罪，不應再
    依同法第304 條論處。誠以此項使人行無義務之事，或妨害
    人行使權利之低度行為，應為剝奪人行動自由之高度行為所
    吸收，不能以其目的係在使人行無義務之事，或妨害人行使
    權利，認為係觸犯刑法第302 條第1 項及第304 條第1 項之
    二罪名，依同法第55條，從一重處斷（最高法院92年度臺上
    字第6560號判決要旨參照）。被告違反告訴人乙○○之意願
    ，將告訴人乙○○自車內強拉下車，已如前述，依上揭所述
    ，被告上揭所為顯已達剝奪他人行動自由之程度，應構成剝
    奪行動自由罪。復被告所犯之上揭妨害自由與普通傷害2 罪
    間，具有方法、目的之牽連關係，應依修正前刑法第55條牽
    連犯之規定，從一較重之刑法第302 條第1 項之罪處斷。又
    公訴人對被告所為之妨害行動自由犯行部分，於起訴書雖漏
    載起訴法條，然已於起訴事實欄載明該犯罪事實，本院自應
    予審酌，附此敘明。爰審酌被告僅因被害人乙○○前來催討
    其父積欠債務，竟心生不滿，憑藉私力，剝奪他人行動自由
    及毆打被害人，更對被害人之心理造成不小傷害，惡性非輕
    ，惟被告並無持兇器犯案，且被害人身體所傷勢並非嚴重等
    一切情狀，量處如主文所示之刑，並諭知易科罰金之折算標
    準。
據上論斷，應依刑事訴訟法第299 條第1 項前段，刑法第2 條第
1項 前段、第302 條第1 項、第277 條第1 項、第55條（修正前
）、第41條第1 項前段（修正前），罰金罰鍰提高標準條例第1
條前段、第2 條（修正前），判決如主文。
本案經檢察官吳芙如到庭執行職務。
中　　華　　民　　國　　96　　年　　3 　　月　　20　　日
                  刑事第八庭    審判長法  官    李雅俐
                                      法  官    林秉暉
                                      法  官    唐中興
以上正本證明與原本無異。
如不服本判決，應於判決送達後10日內向本院提出上訴狀 (須附
繕本)。
告訴人或被害人對於判決如有不服具備理由請求檢察官上訴者，
其上訴期間之計算係以檢察官收受判決正本之日期為準。
中　　華　　民　　國　　96　　年　　3 　　月　　20　　日
                                      書記官    施惠卿
【附錄本案判決論罪科刑法條全文】：
刑法第302條
私行拘禁或以其他非法方法，剝奪人之行動自由者，處5 年以下
有期徒刑、拘役或300 元以下罰金。
因而致人於死者，處無期徒刑或7 年以上有期徒刑，致重傷者，
處3 年以上10年以下有期徒刑。
第 1 項之未遂犯罰之。
刑法第277條
傷害人之身體或健康者，處3 年以下有期徒刑、拘役或1,000 元
以下罰金。
犯前項之罪因而致人於死者，處無期徒刑或 7 年以上有期徒刑；
致重傷者，處 3 年以上 10 年以下有期徒刑。
【附表】：
┌──┬───────┬───────┬───────┬────┬────┬──────┐
│變更│行為時法（下稱│裁判時法（下稱│   比較理由   │比較依據│比較結果│    備註    │
│事項│舊法）之條文及│新法）之條文及│              │        │何者對行│            │
│    │內容          │內容          │              │        │為人有利│            │
│    │              │              │              │        │        │            │
├──┼───────┼───────┼───────┼────┼────┼──────┤
│牽連│【修正前刑法第│              │              │        │        │            │
│連犯│55條後段】    │              │              │        │        │            │
│刪除│              │              │              │        │        │            │
│    │犯一罪而其方法│ 刪除         │鑑於牽連犯之實│刑法第2 │舊法    │            │
│    │或結果之行為犯│              │質根據難有合理│條第1項 │        │            │
│    │他罪名者，從一│              │說明，且其存在│前段    │        │            │
│    │重處斷。      │              │亦有擴大既判力│        │        │            │
│    │              │              │範圍，而有鼓勵│        │        │            │
│    │              │              │犯罪之嫌，而予│        │        │            │
│    │              │              │刪除，其後在適│        │        │            │
│    │              │              │用上得視其具體│        │        │            │
│    │              │              │情形，分別論以│        │        │            │
│    │              │              │想像競合犯或數│        │        │            │
│    │              │              │罪併罰予以處斷│        │        │            │
│    │              │              │。如依新法應數│        │        │            │
│    │              │              │罪併罰，而舊法│        │        │            │
│    │              │              │可依裁判上一罪│        │        │            │
│    │              │              │論處，被告行為│        │        │            │
│    │              │              │後之新法非有利│        │        │            │
│    │              │              │於被告，仍應適│        │        │            │
│    │              │              │用被告行為時之│        │        │            │
│    │              │              │舊法。        │        │        │            │
│    │              │              │              │        │        │            ││    │              │              │              │        │        │            │
├──┼───────┼───────┼───────┼────┼────┼──────┤
│罰金│【罰金罰鍰提高│【刑法施行法第│              │        │        │            │
│刑貨│標準條例第1 條│1 條之1 第1項 │              │        │        │            │
│幣單│前段、第5 條】│、第2 項】    │              │        │        │            │
│位之│              │              │              │        │        │            │
│變更│依法律應處罰金│中華民國94年1 │刑法之貨幣單位│刑法第2 │經按現行│            │
│    │、罰鍰者，就其│月7 日法修正施│由「元（指銀元│條第1 項│法規所定│            │
│    │原定數額得提高│行後，刑法分則│）」變更為「新│前段    │貨幣單位│            │
│    │為2 倍至10倍（│編所定罰金之貨│臺幣」，且刑法│        │折算新臺│            │
│    │刑法乃係定明10│幣單位為新臺幣│分則之罰金數額│        │幣條例第│            │
│    │倍）。第1 條所│。94年1 月7 日│，亦視該分則先│        │2 條之規│            │
│    │定得提高倍數之│刑法修正時，刑│前曾修正與否，│        │定折算後│            │
│    │規定，於本條例│法分則編未修正│而分別提高3 或│        │等值，是│            │
│    │修正後制定之法│之條文定有罰金│30倍。        │        │以新法並│            │
│    │律，不適用之；│者，自94年1 月│              │        │未較有利│            │
│    │本條例修正前公│7 日刑法修正施│              │        │，應逕適│            │
│    │布之法律，於本│行後，就其所定│              │        │用修正前│            │
│    │條例修正後修正│數額提高為30倍│              │        │行為時之│            │
│    │其罰金罰鍰數額│。但72年6 月26│              │        │舊法。  │            │
│    │或法律經全部修│日至94年1 月7 │              │        │        │            │
│    │正而其罰金罰鍰│日新增或修正之│              │        │        │            │
│    │數額未予變更者│條文，就其所定│              │        │        │            │
│    │，亦同。      │數額提高為3 倍│              │        │        │            │
│    │              │。            │              │        │        │            │
├──┼───────┼───────┼───────┼────┼────┼──────┤
│罰金│【修正前刑法第│【刑法第33條第│              │        │        │            │
│刑下│33條第5 款】  │5 款】        │              │        │        │            │
│限變│              │              │              │        │        │            │
│更  │罰金：（銀元）│罰金：新臺幣  │罰金刑之下限，│刑法第2 │舊法    │            │
│    │1 元以上。    │1,000 元以上，│由銀元1 元即新│條第1項 │        │            │
│    │              │以百元計算。  │臺幣3 元，提高│前段    │        │            │
│    │              │              │為新臺幣1,000 │        │        │            │
│    │              │              │元。          │        │        │            │
│    │              │              │              │        │        │            │
├──┼───────┼───────┼───────┼────┼────┼──────┤
│易科│【修正前刑法第│【刑法第41條第│              │        │        │            │
│罰金│41條第1 項前段│項前段】      │              │        │        │            │
│折算│、修正前罰金罰│              │              │        │        │            │
│標準│鍰提高標準條例│              │              │        │        │            │
│變更│第2 條】      │              │              │        │        │            │
│    │              │              │              │        │        │            │
│    │犯最重本刑為5 │犯最重本刑為5 │易科罰金折算標│刑法第2 │舊法    │            │
│    │年以下有期徒刑│年以下有期徒刑│準由銀元100 元│條第1項 │        │            │
│    │以下之刑之罪，│以下之刑之罪，│以上300 元以下│前段    │        │            │
│    │而受6 個月以下│而受6 個月以下│即新臺幣300 以│        │        │            │
│    │有期徒刑或拘役│有期徒刑或拘役│上900 元以下，│        │        │            │
│    │之宣告…得以（│之宣告者，得以│提高為以新臺幣│        │        │            │
│    │銀元）1 元以上│新臺幣1,000 元│1,000 元、2,  │        │        │            │
│    │（銀元）3 元以│、2,000 元或  │000 元或3,000 │        │        │            │
│    │下折算日，易科│3,000 元折算1 │元折算1 日。  │        │        │            │
│    │罰金。依刑法第│日，易科罰金。│              │        │        │            │
│    │41條易科罰金…│              │              │        │        │            │
│    │就其原定數額提│              │              │        │        │            │
│    │高為100 倍折算│              │              │        │        │            │
│    │1 日；法律所定│              │              │        │        │            │
│    │罰金數額未依本│              │              │        │        │            │
│    │條例提高倍數，│              │              │        │        │            │
│    │或其處罰法條無│              │              │        │        │            │
│    │罰金刑之規定者│              │              │        │        │            │
│    │，亦同。      │              │              │        │        │            │    │              │              │。            │        │        │            │
├──┴───┬───┼───────┴───────┴────┴────┴──────┤
│整體比較結果│  舊法│1.牽連犯而予刪除後，在適用上視其具體情形，分別論以想像競合犯或數│
│            │      │  罪併罰予以處斷。如依新法應數罪併罰，而舊法可依裁判上一罪論處，│
│            │      │  被告行為後之新法非有利於被告，仍應適用被告行為時之舊法。      │
│            │      │2.刑法第33條第5 款罰金刑之下限部分，由銀元1 元即新臺幣3 元，提高│
│            │      │  為新臺幣1,000 元，應刑法第2 條第1 項前段適用修正前行為時之舊法│
│            │      │  。                                                            │
│            │      │3.罰金刑貨幣單位之變更部分，按現行法規所定貨幣單位折算新臺幣條例│
│            │      │  第2 條之規定折算後等值，是以新法並未較有利，應依刑法第2 條第1 │
│            │      │  項前段逕行適用修正前行為時之舊法。                            │
│            │      │4.易科罰金折算標準由銀元100 元以上300 元以下即新臺幣300 元以上  │
│            │      │  900 元以下，提高為以新臺幣1,00 0元、2,000 元或3,000 元折算1 日│
│            │      │  。是以新法並未較有利，應依刑法第2 條第1 項前段適用修正前行為時│
│            │      │  之舊法。                                                      │
│            │      │5.被告行為後之法律已有變更，經綜合比較結果，適用舊法應對被告並無│
│            │      │  不利，是應依刑法第2 條第1 項前段規定適用舊法。                │
└──────┴───┴────────────────────────────────┘
